臺灣桃園地方法院民事裁定
111年度消債更字第74號
聲  請  人  
即  債務人  梁旨吟
代  理  人  吳怡德法扶律師
上列當事人因聲請消費者債務清理更生事件，本院裁定如下：
    主  文
債務人梁旨吟自民國一一一年五月十三日下午四時起開始更生程
序。並命司法事務官進行本件更生程序。
    理  由
一、本件聲請意旨略以：聲請人目前為學生，每月僅有母親給予
    之新臺幣（下同）1萬元生活費，名下除機車1輛外，並無其
    他財產，無擔保或無優先權之債務總額88萬9465元。雖曾於
    民國110 年9月間向本院聲請消費者債務清理之調解，然因
    最大債權銀行即台新商業銀行股份有限公司（下稱台新銀行
    ）未提出調解方案，以致調解不成立。又聲請人無擔保或無
    優先權之債務總額未逾1200萬元，且未經法院裁定開始清算
    程序或宣告破產，爰聲請裁定准予更生等語。
二、按債務人不能清償債務或有不能清償之虞者，得依消費者債
    務清理條例（下稱消債條例）所定更生或清算程序，清理其
    債務；債務人無擔保或無優先權之本金及利息債務總額未逾
    1200萬元者，於法院裁定開始清算程序或宣告破產前，得向
    法院聲請更生；法院開始更生程序之裁定，應載明其年、月
    、日、時，並即時發生效力，消債條例第3條、第42條第1 
    項及第45條第1項分別定有明文。次按債務人對於金融機構
    負債務者，在聲請更生或清算前，應向最大債權金融機構請
    求協商債務清償方案，或向其住、居所地之法院或鄉、鎮、
    市、區調解委員會聲請債務清理之調解；協商或調解成立者
    ，債務人不得聲請更生或清算。但因不可歸責於己之事由，
    致履行有困難者，不在此限；消債條例施行前，債務人依金
    融主管機關協調成立之中華民國銀行公會會員，辦理消費金
    融案件無擔保債務協商機制與金融機構成立之協商，準用前
    2 項之規定，同條例第151條第1項、第7項、第9項定有明文
    。
三、經查：
  ㈠關於前置協商之要件：聲請人前向本院聲請消費者債務清理
    之調解，因最大債權銀行台新銀行未提出調解方案，以致調
    解不成立等情，有調解程序筆錄、調解不成立證明書1 份附
    卷可按（見司消債調卷第112-113頁），並經本院調取110年
    度司消債調字第448號卷宗核閱屬實，則聲請人聲請更生即
    合乎協商前置之程序要件。
  ㈡關於聲請人之債務總額：聲請人於其所提債權人清冊中記載
    ，債權總金額為88萬9465元，惟經本院司法事務官函請債權
    人陳報債權結果，中國信託銀行陳報聲請人負欠金融機構對
    外無擔保債權總額合計381萬8331元（包含：中國信託銀行
    、渣打銀行、遠東銀行）（見司消債調卷第93-94頁），另
    台新銀行自行陳報債權為173萬4949元（見司消債調卷第106
    頁）；另有非金融機構之元誠資產管理股份有限公司陳報債
    權為86萬6019元（見司消債調卷第105頁），依此聲請人負
    欠無擔保之債務總額為641萬9299元（計算式：381萬8331元
    ＋173萬4949元＋86萬6019元）。若以銀行公會就消費者債務
    清理前置調解所得提供之最優惠分180 期零利率方案計算，
    每期還款金額為3萬5663元（計算式：641萬9299元÷180 期＝
    3萬5663元，元以下四捨五入）。　　
  ㈢關於聲請人之財產及收入：聲請人名下除機車1輛外，無任何
    財產乙節，有機車行照、全國財產稅總歸戶財產查詢清單在
    卷可憑（見司消債調卷第27頁、第59頁）。雖據聲請人提出
    之108 、109 年度綜合所得稅各類所得資料清單所示（見司
    消債調卷第58-59頁），於各該年度所得總和為2500元、0元
    ，並自陳現今仍在就學，僅每月向母親拿取1萬元之生活費
    ，惟聲請人現年24歲（86年9月生），畢業後應有賺取固定
    收入之能力，故本院暫以勞工最基本工資2萬5250元列計其
    每月收入。
  ㈣關於聲請人每月必要支出：聲請人陳報其個人必要生活費用
    為9800元（包括：膳食費7500元、交通費500元、手機電話
    費800元、雜支1000元）。經核聲請人所列支出，均為現今
    社會日常生活所必需，佐以依行政院衛生福利部所公告110 
    年桃園市每人每月最低生活費用，每人每月為1 萬5281元。
    從而，聲請人主張每月必要支出為9800元，應屬合理。
  ㈤結算：聲請人名下除日常交通所必要之機車1輛外，別無任何
    財產，以上開收入扣除必要支出後，每月僅有餘額1萬5450
    元可供清償（計算式：2萬5250元－9800元），顯無法負擔前
    開分180 期，每期還款金額為3萬5663元之還款方案。是本
    院審酌聲請人之收入財產、勞力及生活費用支出等狀況，堪
    認其客觀上對於前開債務確有不能清償債務之虞情事，而有
    藉助更生制度調整其與債權人間之權利義務關係而重建其經
    濟生活之必要。
四、綜上所述，聲請人係消費者，已達不能清償債務之程度，經
    消費者債務清理調解不成立，且查無消債條例第6 條第3 項
    、第8 條或第46條各款所定應駁回更生聲請之事由，則本件
    聲請，應屬有據，爰裁定准許更生，並依同條例第16條第1 
    項規定，命司法事務官進行更生程序如主文所示。
五、本院裁定准許開始更生程序，俾使聲請人得以重建經濟生活
    ，惟本裁定不生免責效力，須聲請人於更生程序中與債權人
    協定更生方案，並持續履行，始能依消債條例第73條免責，
    附此敘明。　　　　　　　　　
中　　華　　民　　國　　111 　年　　5 　　月　　13　　日
                  民事第三庭  法　官　吳為平
上為正本係照原本作成。
本裁定不得抗告。
本裁定業於111年5月13日下午4時公告。
中　　華　　民　　國　　111 　年　　5 　　月　　13　　日
                              書記官  蘇玉玫
附記：
本件業已裁定開始更生程序，債權人不論有無執行名義，非依更
生程序，不得行使其權利；債務人亦不得對除有優先權債權人以
外之債權人再為任何清償行為。